【裁判字號】    95,交上易,77
【裁判日期】    950620
【裁判案由】    過失傷害
【裁判全文】
臺灣高等法院刑事判決                95年度交上易字第77號
上  訴  人  臺灣板橋地方法院檢察署檢察官
被      告  甲○○
上列上訴人因過失傷害案件，不服臺灣板橋地方法院94年度交易
字第328號，中華民國95年1月25日第一審判決（起訴案號：臺灣
板橋地方法院檢察署94年度偵字第15529號），提起上訴，本院
判決如下：
    主  文
原判決撤銷。
甲○○從事業務之人，因業務上之過失傷害人致重傷，處有期徒
刑柒月。
    事  實
一、甲○○受僱於新竹貨運股份有限公司，以駕駛貨車送貨為業
    ，為從事駕駛業務之人，民國九十四年九月十日下午四時五
    十分許，酒後（所涉刑法第一百八十五條之三不能安全駕駛
    動力交通工具而駕駛罪嫌部分，業經臺灣板橋地方法院檢察
    署檢察官另為不起訴處分）駕駛車牌號碼ＮＦ─一三七號營
    業大貨車，沿臺北縣土城市○○街往金城路方向行駛，途經
    立仁街三十四巷口，欲左轉進入該巷時，本應注意駕駛人應
    注意車前狀況，隨時採取必要之安全措施，而依當時日間自
    然光線、天候雨、路面狀態無缺陷、無障礙物、視距良好等
    情形，並無不能注意之情事，竟疏未注意車前狀況，貿然左
    轉駛入立仁街三十四巷，致撞擊適欲跨越立仁街三十四巷口
    之行人戴琦，致戴琦倒地，因而受有頭部外傷合併兩側顳葉
    挫傷性血腫、創傷後癲癇、右頂部頭皮下血腫、兩側大腦顳
    葉外傷性腦出血，導致語言功能減損、記憶力減退、情緒有
    時失控及出現譫妄與視幻覺，走路需人扶持，對於人時地物
    等定向力之障礙之精神方面腦器質性症狀、失智症、創傷後
    癲癇等難治之重傷害。嗣甲○○在其犯罪後未被發覺前，在
    前開車禍地點向處理本件交通事故之臺北縣政府警察局土城
    分局土城交通分隊員警自首而接受裁判。
二、案經被害人戴琦之配偶乙○○○訴由臺北縣政府警察局土城
    分局報告臺灣板橋地方法院檢察署檢察官偵查後起訴。原審
    以被告所犯為死刑、無期徒刑、最輕本刑三年以上有期徒刑
    之罪或高等法院管轄第一審案件以外之罪，被告於準備程序
    就被訴事實為有罪之陳述，經告知簡式審判程序之旨，並聽
    取被告及檢察官之意見後，原審院合議裁定由受命法官獨任
    進行簡式審判程序審理。
    理  由
一、訊據被告對前開疏未注意車前狀況貿然前行致撞擊戴琦使之
    倒地受傷之事實，坦承不諱，並有臺北縣政府警察局土城分
    局土城交通分隊道路交通事故現場圖、現場草圖、道路交通
    事故調查報告表(一)、(二)暨車禍肇事現場照片附卷可稽（偵卷
    第二十頁至第二十六頁），足認被告駕車行經上開路段時，
    疏未注意車前狀況，貿然前行撞擊被害人戴琦倒地受傷，且
    被害人確係受有兩側大腦顳葉外傷性腦出血，導致語言功能
    減損、記憶力減退（失智）、情緒有時失控及出現譫妄與視
    幻覺，走路需人扶持，對於人時地物等定向力之障礙之精神
    方面腦器質性症狀，依目前判斷屬難治之傷害等情，有財團
    法人亞東紀念醫院九十四年十二月二十八日亞歷字第○九四
    六四一○六四九號函在卷可稽，且板橋中興醫院診斷證明書
    亦載：失智症、創傷後癲癇等，有診斷證明書在卷可參，顯
    屬刑法第十條第四項第六款所定其他於身體或健康，有難治
    之重傷害。至告訴代理人應明銓律師雖另指稱被告當時車速
    應不止時速三十公里而有超速行駛，即逆向行駛乙節，並未
    提出確實證據，無非告訴代理人臆測之詞，尚難遽信。
二、按汽車行駛時，駕駛人應注意車前狀況，隨時採取必要之安
    全措施，道路交通安全規則第九十四條第三項定有明文。查
    ：被告為汽車駕駛人，於上揭時、地駕車行經上開交岔路口
    時，自應遵守前揭道路交通安全規則之規定，注意車前狀況
    ，隨時採取必要之安全措施，且本件交通事故發生時，依當
    時日間自然光線、天候雨、路面狀態無缺陷、無障礙物、視
    距良好等情形，有上開道路交通事故調查報告表(一)、(二)在卷
    可稽，顯見被告於本件車禍事故時，並無不能注意之情事，
    詎其竟疏未注意車前狀況，貿然前行，致撞擊戴琦使之倒地
    受傷，被告對本件車禍事故之發生，具有未注意車前狀況之
    過失甚明。又戴琦因本件交通事故受有上開傷害，與被告前
    揭之過失行為間，顯有相當因果關係，亦甚明確，被告自應
    就其過失行為負責，綜上，本件事證明確，被告業務過失傷
    害致重傷犯行足以認定。
三、次按刑法上所謂業務，係指個人基於其社會地位繼續反覆所
    執行之事務，其主要部分之業務固不待論，即為完成主要業
    務所附隨之準備工作與輔助事務，亦應包括在內。此有最高
    法院七十一年臺上字第一五五０號判例意旨可供參照：本件
    被告於車禍事故時，受僱於新竹貨運股份有限公司，擔任該
    公司送貨司機，以駕駛貨車送貨為業，經被告供述在卷，揆
    諸前揭最高法院判例意旨，被告駕駛上開自用小貨車送貨而
    在道路上行駛，反覆執行此等事務，自屬以駕駛為業務之人
    ，是核被告所為，係犯刑法第二百八十四條第二項後段之業
    務過失傷害致重傷害罪，起訴書雖僅論及戴琦受有頭部外傷
    合併兩側顳葉挫傷性血腫、創傷後癲癇、右頂部頭皮下血腫
    之傷害，然於起訴書論罪法條欄業已敘明被告係犯刑法第二
    百八十四條第二項後段之罪嫌，且經原審檢察官當庭補正戴
    ：琦尚受有兩側大腦顳葉外傷性腦出血，導致語言功能減損
    、記憶力減退（失智）、情緒有時失控及出現譫妄與視幻覺
    ，走路需人扶持，對於人時地物等定向力之障礙之精神方面
    腦器質性症狀等難治之重傷害，並陳明原即係起訴被告涉犯
    業務過失傷害致重傷罪嫌，是尚無變更起訴法條問題。又被
    告於犯罪後，未被有偵查權限機關發覺為犯罪嫌疑人前，在
    前開車禍地點向處理本件交通事故之臺北縣政府警察局土城
    分局土城交通分隊員警陳炳宏自首而接受裁判，亦有台北縣
    政府警察局土城分局道路交通事故肇事人自首情形紀錄表在
    卷可稽（偵卷第十七頁），是被告合於自首要件，應依刑法
    第六十二條前段規定，減輕其刑。至告訴人代理人指稱：被
    告係遭周圍民眾包圍，不得離去，方於警方來時不得不承認
    ，非屬自首，且被告犯後未曾探是被害人乙節，固屬犯後態
    度，惟尚不影響其自首之效力，至其聲請傳喚謝慶浩、潘思
    全以證明其上開主張乙節，即無必要。另汽車駕駛人，酒醉
    駕車，因而致人受傷或死亡，依法應負刑事責任者，加重其
    刑至二分之一。道路交通管理處罰條例第八十六條第二項固
    定有明文，然查被告本件車禍事故後，經警對被告施以酒精
    濃度測試，測得其吐氣所含酒精成分，達每公升零點二二毫
    克，雖有酒精濃度測定單在卷可稽，然參考德國、美國之認
    定標準，對於酒精濃度呼氣已達每公升零點五五毫克或血液
    酒精濃度達零點一一％以上，肇事率為一般正常人之十倍，
    認為已達不能安全駕駛之標準，至於上揭數值以下之行為，
    如輔以其他客觀事實得作為不能安全駕駛之判斷時，亦應依
    刑法第一百八十五條之三之規定處以刑罰，法務部法八八檢
    字第００一六六九號函可資參照，是被告於本件車禍發生後
    ，經警測試其吐氣所含酒精成分為每公升零點二二毫克，有
    前揭酒精濃度測試單在卷可稽，已未達前開法務部函所頒應
    科以刑罰每公升零點五五毫克之標準，且被告查獲時行為是
    否有無語無倫次、說話含糊不清及意識模糊等情形，警方均
    未製作觀察紀錄表可供參考，即難僅以此酒測值遽認被告已
    達酒醉之狀態，台灣板橋地方法院檢察署檢察官亦同此認定
    ，並就被告所涉服用酒類，不能安全駕駛動力交通工具而駕
    駛罪嫌部分，予以不起訴處分在案，是被告尚無道路交通管
    理處罰條例第八十六條第二項酒醉駕車，因而致人受傷或死
    亡，依法應負刑事責任者，加重其刑至二分之一之問題，告
    訴代理人自為解釋，認有上開法條適用，尚有誤會，併此敘
    明。至被告於原審稱：戴琦當時並非欲跨越台北縣土城市○
    ○街三十四巷，而係行走於三十四巷路面中間云云，然被告
    於警詢稱：至肇事地點時我正左轉要進入立仁街三十四巷內
    時，有一名行人戴琦正穿越立仁街三十四巷往金城路二段方
    向直行等語（偵卷第八頁），顯見上開被告於原審中所述，
    係事後卸責之詞，不足採信，又台北縣土城市○○街三十四
    巷口，並未設有行人穿越道，亦有相片在卷可參，尚無道路
    交通安全規則第一百三十四條規定：行人在設有行人穿越道
    者，必須經由行人穿越道穿越，不得在其一百公尺範圍內穿
    越道路之問題，是被害人戴琦就本件車禍事故之發生，並無
    過失。
四、原審以事證明確，予以論罪科刑，固非無見，惟漏未審酌被
    害人亦因而得有失智症、創傷後癲癇等情，尚有未洽，檢察
    官循告訴人請求，對此為指摘，為有理由，應由本院撤銷原
    判決改判，爰審酌被告過失程度、被害人所受傷勢非輕、被
    告迄今尚未與被害人戴琦達成民事和解暨被告事後坦承犯行
    等一切情狀，量處如主文第二項所示之刑。
據上論斷，應依刑事訴訟法第三百六十九條第一項前段、第三百
六十四條、第二百九十九條第一項前段，刑法第二百八十四條第
二項後段、第六十二條前段，罰金罰鍰提高標準條例第一條前段
，判決如主文。
本案經檢察官呂丁旺到庭執行職務。
中    華    民    國    95    年    6    月    20   日
                  交通法庭  審判長法  官  溫耀源
                                  法  官  段景榕
                                  法  官  周政達
以上正本證明與原本無異。
不得上訴。
                                  書記官  陳菊珍
中    華    民    國    95    年    6     月    21    日
附錄：本案論罪科刑法條全文
刑法第二百八十四條
因過失傷害人者，處六月以下有期徒刑、拘役或五百元以下罰金
。致重傷者，處一年以下有期徒刑、拘役或五百元下罰金。
從事業務之人，因業務之過失傷害人者，處一年以下有期徒刑
、拘役或一千元以下罰金。致重傷者，處三年以下有期徒刑、拘
役或二千元以下罰金。


司法院資訊處製作；財團法人民間司法改革基金會備份。
